【裁判字號】    97,訴,10
【裁判日期】    970707
【裁判案由】    侵權行為損害賠償
【裁判全文】
臺灣高雄地方法院民事判決                97年度訴字第10號
原      告  丙○○
訴訟代理人  陳建誌律師
被      告  乙○○
                        樓
訴訟代理人  陳里己律師
            陳意青律師
複代理人    甲○○
上列當事人間侵權行為損害賠償事件，本院刑事庭裁定移送（96
年度交簡附民87號），本院於民國97年6 月23日言詞辯論終結，
判決如下：
    主  文
被告應給付原告新台幣拾捌萬壹仟陸佰肆拾壹元及自民國九十
六年九月十日起至清償日止，按週年利率百分之五計算之利息。
原告其餘之訴駁回。
訴訟費用由被告負擔六分之一，餘由原告負擔。
本判決得假執行；但被告如以新台幣拾捌萬壹仟陸佰肆拾壹元
供擔保後，得免為假執行。
原告其餘假執行之聲請駁回。
    事實及理由
一、原告主張：被告於民國95年1 月3 日9 時25分許，駕駛車牌
    號碼XW-9418 號自小客車（下稱系爭小客車），沿高雄市三
    民區○○○路，由南向北方向行駛，行經該路與察哈爾街口
    時，竟疏未注意車前狀況，貿然變換車道超車，而擦撞在前
    方同方向由伊所騎乘之車牌號碼ZGR-882 號輕型機車（下稱
    系爭輕型機車），伊因而人車倒地，並受有右側肱股骨骨折
    之傷害（下稱系爭傷害），伊因系爭傷害受有支出醫療費用
    新台幣（下同）39,423元，看護費用3 萬元之損害，且因手
    術後休養3 個月無法工作，而受有47,520元之減少工作收入
    損害，並受有減少勞動能力損害1,638,755 元，及非財產上
    損害50萬元，扣除已領之強制汽車責任保險理賠金250,068
    元後，合計因系爭傷害仍受有損害2,005,630 元，爰依侵權
    行為之法律關係請求賠償上開損害及支付法定遲延利息。並
    聲明：(一)被告應給付原告2,005,630 元及自起訴狀繕本送達
    翌日起至清償日止，按週年利率5 ％計算之利息；(二)原告願
    供擔保，請准為假執行之宣告。
二、被告抗辯：伊當時並未變換車道行駛，原告係為躲避旁邊之
    聯結車而自行滑倒，滑倒後並與溫朝盛所騎乘之車牌號碼
    YEM-696 號重型機車（下稱系爭重型機車）相撞，溫朝盛之
    機車再擦撞到系爭小客車，伊並未與原告所騎乘之系爭輕型
    機車發生擦撞，對本件車禍之發生並無過失。且縱認伊應負
    賠償責任，對減少勞動能力損失之比例亦有爭執，且非財產
    上損害過高。並聲明：(一)原告之訴駁回；(二)如受不利判決，
    願供擔保，請准免為假執行。
三、本件兩造之不爭執事項及爭執事項：
  (一)不爭執事項：
    1.被告於95年1 月3 日9 時25分許，駕駛系爭小客車，沿高
      雄市三民區○○○路，由南向北方向行駛，行經該路與察
      哈爾街口時發生碰撞，該時原告所騎乘之系爭輕型機車人
      車倒地，且因而受有系爭傷害，並有道路交通事故現場圖
      、道路交通事故調查報告表(一)、(二)、談話紀錄表、現場相
      片10張、診斷證明書2 份、勞工保險殘廢診斷書1 份附卷
      可稽（詳臺灣高雄地方法院檢察署95年度他字第2453號卷
      【影印卷，下稱他字卷】第26頁至第36頁、96年度交簡附
      民字第87號卷【下稱附民卷】第12頁、第25頁、第26頁）
      。
    2.原告因系爭傷害受有支出醫療費用39,423元，支出看護費
      用損害3 萬元，減少工作收入47,520元之損害，並有醫療
      費用明細、收據、看護費用證明單、診斷證明書附卷可按
      （詳附民卷第5 頁至第25頁）。
    3.原告受有系爭傷害後，尚可工作期間為35年（原告70年7
      月22日生，有診斷證明書附卷可稽【詳附民卷第12頁、第
      25頁】），工作收入每月為17,280元。
  (二)爭執事項：
    1.被告對本件車禍事故之發生有無過失及原告是否與有過失
      暨比例？
    2.原告因本件車禍減少之勞動能力比例及將來減少之工作收
      入？
    3.原告因本件車禍所受之非財產上損害？
四、就上開事項本院分述判斷意見如下：
  (一)被告有無過失，及原告是否與有過失暨比例：
    1.本件依事發後被告自己所表示，原沿博愛一路由南向北行
      駛於外側快車道，過察哈爾街後切入內側快車道，至肇事
      地與原告騎乘之系爭輕型機車擦撞等語，在檢察官偵訊時
      並表示，當時要切換車道，原告由後撞擊被告之車等詞，
      有交通事故談話紀錄表及訊問筆錄各1 份附卷可考（詳他
      字卷第29頁、第62頁），則被告所駕駛之系爭小客車與原
      告所騎乘之系爭輕型機車確有發生碰撞甚明，被告所辯並
      未發生碰撞自無可採，且該部分事證已明，被告聲請另送
      鑑定即無必要，併予敘明。
    2.按機器腳踏車在已劃分快慢車道之道路，雙向道路得在最
      外側快車道及慢車道行駛；汽車變換車道時，應讓直行車
      先行，並注意安全距離，本件交通事故發生時之修正前道
      路交通安全規則第99條第1 項第2 款、第98條第1 項第6
      款分別定有明文。而本件依被告發生交通事故後陳稱：其
      沿博愛一路由南往北外側快車道行駛，經過察哈爾街後切
      入內側快車道至肇事地，當時該路段路口路邊同向停有一
      台車號UC-67 號聯結車等語（詳他字卷第29頁），核與原
      告於本院刑事庭審理時證稱：當時路旁有1 台大型車在外
      側車道，因此騎乘在快車道上，雖已經繞過該大型車，但
      當時車子很多無法馬上回慢車道等語（詳本院96年度交簡
      上字第274 號卷【下稱簡上卷】第160 頁、第161 頁），
      證人溫朝盛於偵查及本院審理時證稱：我車當時騎在慢車
      道，原告也在慢車道，但案發時有停1 台砂石車，我們要
      繞一點到外側快車道等詞（詳他字卷第61頁、第62頁），
      及證人即路人許啟守證稱：博愛一路與察哈爾街口有1台
      砂石車等詞相符（詳簡上卷第171 頁），而依道路交通事
      故現場圖所示，系爭輕型機車倒地位置在博愛一路過察哈
      爾街口之外側快車道靠慢車道處，足見案發前系爭小客車
      、系爭輕型機車、系爭重型機車原均同向行駛在博愛一路
      由南往北車道上，且系爭小客車原行駛於外側快車道、系
      爭輕型機車、系爭重型機車原行駛於慢車道，因博愛一路
      過察哈爾街口之慢車道上停放1 台聯結車，原告及溫朝盛
      為繞道前行，遂分別將所騎乘之系爭輕型機車、系爭重型
      機車變換車道，行駛至外側快車道，被告因見原行駛在慢
      車道上之機車均轉入外側快車道，遂亦將所駕駛之系爭小
      客車變換車道，改行駛至內側快車道，上開事實應可認定
      。而本件案發地點為劃分有快慢車道之雙向道路，有卷附
      之道路交通事故現場圖附卷可查（詳他字卷第29頁），原
      告所騎乘之系爭輕型機車既由慢車道變換至外側快車道，
      依上規定所示，自應禮讓原直行於外側快車道之系爭小客
      車先行，並注意與系爭小客車保持安全距離，其未依上開
      規定，貿然變換車道，致發生本件交通事故，自應負主要
      之過失責任。
    3.又按汽車行駛時，駕駛人應注意兩車併行之間隔，並隨時
      採取必要之安全措施，道路交通安全規則第94條第3 項亦
      有明文。本件被告既駕駛系爭小客行駛於博愛一路由南往
      北外側快車道，自應注意依上開規定行駛，而依道路交通
      事故調查報告表(一)所示，本件交通事故發生時天候晴、日
      間自然光線、路面鋪裝柏油、乾燥、無缺陷、無障礙物、
      視距良好等情狀，並無不能注意之情事，被告竟未注意博
      愛一路過察哈爾街口之慢車道上停放1 台聯結車，機車駕
      駛人可能自慢車道變換至快車道行駛，且未注意機車變換
      至快車道行駛後之併行間隔是否足夠，亦未採行必要之安
      全措施，致所駕駛之系爭小客車與原告所騎乘之系爭輕型
      機車發生碰撞，則對本件交通事故之發生，自亦應負過失
      責任。
    4.審酌原告騎乘系爭輕型機車變換車道時，未禮讓原直行於
      外側快車道之系爭小客車先行，並注意與該車保持安全距
      離，為本件交通事故發生之主要原因，而被告未注意慢車
      道停放聯結車，機車勢必往路面中央變換車道行駛，因而
      未保持足夠之併行間隔，亦未採行必要之安全措施，於本
      件交通事故之發生亦有責任，及上開所示各情，因認本件
      交通事故之發生，原告應負70％之過失責任，被告則應負
      30％之過失責任。至溫朝盛應否負過失責任部分，因溫朝
      盛即使對本件交通事故之發生應負過失責任，核屬與被告
      成立共同侵權行為，依法應與被告負連帶賠償責任，非依
      比例分擔賠償責任，則對被告所應負之賠償責任自無影響
      ，即與本件判決結果無關，爰不加以論述，附此陳明。
  (二)原告減少之勞動能力比例及工作收入：
    本件原告主張因系爭傷害減少勞動能力之比例為38.45 ％，
    經核與行政院國軍退除役官兵輔導委員會高雄榮民總醫院所
    作之認定並無不符，有該院函及所附病歷資料查詢函覆表附
    卷可稽（詳本院卷第131 頁、第132 頁），被告辯稱非永久
    傷害，自無理由，而兩造既不爭執原告受系爭傷害後，尚可
    工作35年，且每月工作收入為17,280元，則則依霍夫曼計算
    法以第一年不扣除中間利息之方式，扣除以法定利率計算期
    前利息之結果，原告因本件車禍傷害所受之減損勞動能力損
    害為1,638,754 元（17,280×12×38.45 ％×20.00000000
    =1,638,754，小數點以下四捨五入）。
  (三)原告之非財產上損害：
    原告93年至95年所得有限，無財產資料，被告93年至95年所
    得較多，有多筆財產資料，此有財產所得調件明細表附卷可
    稽（詳本院卷第18頁至第38頁），又原告主張其為高職畢業
    ，目前在便利商店工作，被告陳稱伊為高職畢業，之前從事
    直銷工作，目前沒有工作，均為對造所不爭執，堪信為真實
    ，而原告因本件交通事故留有終身傷害，且身為女性，右臂
    內側上方留有疤痕（詳附民卷第28頁相片），身心當受有相
    當痛楚，及審酌上開諸情，認本件原告所受之非財產上損害
    以35萬元為適當。
五、綜上所述，原告因本件車禍所致之系爭傷害，受有支出醫藥
    費用39,423元，支出看護費3 萬元，醫療期間無法工作減少
    收入47,520元之損害，並受有減損勞動能力之損害1,638,75
    4 元，非財產上損害35萬元，合計2,105,597 元，被告過失
    比例為30％，應賠償金額為631,709 元（2,105,69 7×30％
    ＝631,709 ，小數點以下四捨五入），而兩造不爭執原告已
    受領強制汽車責任險之理賠250,068 元（詳本院卷第72頁存
    摺節本、第85頁筆錄），依強制汽車責任保險法第32條規定
    ，該理賠視為被保險人損害賠償金額之一部分；被保險人受
    賠償請求時，得扣除之，經扣除後，原告尚得請求被告賠償
    之金額為381,641 元，故原告請求被告給付381,641 元及自
    起訴狀繕本送達翌日即96年9 月10日起至清償日止，按週年
    利率5 ％計算之法定遲延利息，依法尚無不合，應予准許，
    超過上開範圍之請求，尚無理由，應予駁回。又兩造陳明願
    供擔保，聲請宣告假執行及免為假執行，經核，上開判准給
    付部分，為所命給付金額未逾50萬元之判決，依民事訴訟法
    第389 條第1 項第5 款規定，應依職權宣告假執行，該部分
    原告假執行之聲請，自應視為對本院依職權宣告之提醒，而
    被告免假執行之聲請合於法律規定，爰酌定相當之擔保金額
    宣告之；原告其餘假執行之聲請，因訴之駁回而失所依據，
    不予准許。
六、據上論結，本件原告之訴為一部有理由，一部無理由，依民
    事訴訟法第79條、第389 條第1 項第5 款、第392 條第2 項
    ，判決如主文。
中    華    民    國    97    年    7     月    7     日
                  民事第三庭    法  官  鄭峻明
正本係照原本作成。
如不服本判決，應於送達後20日內，向本院提出上訴狀並表明上
訴理由，如於本判決送達前提起上訴者，應於判決送達後10日內
補提上訴理由書（須附繕本）。
中    華    民    國    97    年    7     月    7     日
                                書記官  莊豐源


司法院資訊處製作；財團法人民間司法改革基金會備份。
